【裁判字號】    94,訴,1396
【裁判日期】    950411
【裁判案由】    著作權法
【裁判全文】
臺灣板橋地方法院刑事判決              94年度訴字第1396號
公  訴  人  臺灣板橋地方法院檢察署檢察官
被      告  丙○○
上列被告因違反著作權法案件，經檢察官提起公訴（94年度偵字
第5617號），本院判決如下：
    主  文
丙○○連續意圖銷售擅自以重製之方法侵害他人著作財產權，處
有期徒刑陸月，如易科罰金，以參佰元折算壹日。
扣案之電腦伴唱機肆台、遙控器參台、點歌本陸本、光碟貳拾陸
片及零件進貨單肆紙均沒收。
    事  實
一、丙○○係址設臺北縣林口鄉○○路318 號1 樓「林口電腦資
    訊興業社」之負責人，明知如附表所示之「夢中人」、「一
    條橋」等歌曲分別係豪記影視唱片有限公司（下稱豪記公司
    ）及美華影音科技股份有限公司（下稱美華公司）享有發行
    權、重製權及散布權等著作財產權，為受我國著作權法保護
    之音樂著作物。詎其竟基於意圖銷售而擅自以重製方法侵害
    他人著作財產權之概括犯意，未經上開公司之授權或同意，
    自民國93年10月間起，在上址連續擅自重製前揭歌曲於自行
    組裝之三台電腦伴唱機硬碟內，並在雅虎奇摩拍賣網站，以
    其所申請之「qoo9881 」帳號，張貼拍賣上開內含非法重製
    歌曲之電腦伴唱機之訊息，欲以每台電腦伴唱機新臺幣（下
    同）三萬七千元至二十萬元不等之代價販賣予不特人牟利，
    即以此方式侵害上開公司之著作財產權。嗣於94年3 月30日
    下午5 時30分許，為警持搜索票在上址查獲，並於店面後方
    之房間內扣得電腦伴唱機四台 (其中一台尚未組裝完成）、
    遙控器三台、點歌本六本、零件進貨單四紙及光碟二十六片
    等物。
二、案經豪記公司、美華公司訴由臺北市政府警察局中山分局報
    請臺灣板橋地方法院檢察署檢察官偵查起訴。
    理  由
一、訊據被告丙○○固坦承扣案組裝完成之三台電腦伴唱機硬碟
    內，均經其灌錄如附表所示之歌曲，及其以「qoo9881 」帳
    號，在雅虎奇摩拍賣網站張貼拍賣上開內含非法重製歌曲之
    電腦伴唱機之訊息等事實，惟矢口否認有意圖銷售而擅自以
    重製方法侵害他人著作財產權之犯行，辯稱：伊係為備份測
    試及展示之用方於上開電腦伴唱機之硬碟內灌錄上開歌曲，
    伊有購買原版光碟，應係合理使用；另伊所出售之電腦伴唱
    機內均未灌錄上開歌曲，而係以贈送原版光碟之方式，由客
    人自行灌錄等語。經查：
(一)被告為「林口電腦資訊興業社」之負責人，於前揭時、地在
    上開扣案組裝完成之三台電腦伴唱機硬碟內，未經取得同意
    ，即擅自灌錄如附表所示分屬豪記公司、美華公司享有發行
    權、重製權及散布權等著作財產權之「夢中人」、「一條橋
    」等歌曲，並以「qoo9881 」帳號，在雅虎奇摩拍賣網頁上
    張貼拍賣上開電腦伴唱機之訊息等事實，除據被告坦承不諱
    外，核與證人乙○○、甲○○、江國輝於偵查中經具結後所
    證述之情節大致相符，並有林口電腦資訊興業社營利事業登
    記證一紙、美華公司部分專屬授權證明書及附表各一份、豪
    記公司部分著作權執照、登記簿謄本、著作權讓與證明書、
    著作物使用同意書等資料共五十七份、侵權歌曲螢幕影像翻
    拍畫面及扣案物品照片十三幀、奇摩拍賣網頁內容列印資料
    三十六紙附卷可稽，及電腦伴唱機四台 (其中一台尚未組裝
    完成）、遙控器三台、點歌本六本、零件進貨單四紙及光碟
    二十六片等物扣案可資佐證，是此部分之事實堪以認定，合
    先敘明。
(二)按一般點唱機或伴唱機除播放歌曲音樂外，尚有畫面，故檔
    案內容較大，若由光碟片灌錄至電腦硬碟時需花較久之時間
    （尚涉及光碟機讀取及傳輸速度，故會比硬碟間直接大量對
    拷較慢），被告亦自承在未壓縮之情形下，灌錄一首歌曲約
    需花費六分鐘之時間（參見本院94年8 月19日準備程序筆錄
    ）。一般市售常見之點唱機會依售價不同內建千餘首至數千
    首不等之歌曲，通常消費者購買回家後自行加歌灌錄之頻率
    及數量亦非甚高，故一首歌曲灌錄需花費數分鐘之時間尚可
    接受；然本件依被告所辯，其所出售之電腦伴唱機內並未灌
    錄任何歌曲，而是贈送二百片以上之原版光碟供買受人自行
    灌錄，則以一片光碟約十首歌曲、一首歌曲依被告所述需時
    六分鐘計算，灌錄一片光碟即需花費一小時之久，二百片即
    需花費二百小時，購買之消費者若一天專心灌錄十小時，仍
    需高達二十天才能灌錄完畢，一般消費者又怎能接受此種購
    買後還需自行花費二百小時工時之電腦伴唱機？顯見被告所
    述不合情理，難以採信。
(三)再者，扣案之點歌本六本被告自承為其所有，連同所出售之
    電腦伴唱機一同贈送客人（參見本院95年1 月4 日準備程序
    筆錄第2 頁），上開點歌本經本院當庭勘驗結果為：「扣案
    歌本內有近百頁的歌曲名冊，其中五本上方印刷優質可錄式
    歌唱學習系統，中間即為歌曲編號及歌曲名稱，歌本最後有
    功能簡介及遙控器按鍵功能描述等說明文件，內頁均以彩色
    A4紙影印。另一本則以白色A4紙印刷，上方則印有惜緣可錄
    式歌唱學習系統等字樣，其餘內容同前所述。上開五本優質
    可錄式歌唱學習系統之歌曲名稱，及歌曲編號，均完全相同
    。惜緣系統則與優質系統之歌曲編號及歌曲排列均不相同。
    」（參見上開準備程序筆錄第4 頁）。被告又稱：「（法官
    問：一般伴唱機或點歌機，有歌曲的代碼，你們的機器如何
    設定歌曲的代碼？）不用設定，機器會依照灌的順序像流水
    號一樣往上加。（法官問：為什麼要打好歌曲編號？）我們
    從練唱那台機器印下來的，如果客人回去自己灌的話，也會
    照他自己那台的順序下來。」等語（參見本院上開準備程序
    筆錄第4 頁）。按被告上開點歌本若僅係供客人參考，則應
    記載歌曲曲名即可，編號欄應空白由客人依其所灌錄之順序
    填入編號，方符情理，詎上開點歌本內竟連編號亦加以記載
    ，則若客人所灌錄之順序與該點歌本不同，豈非還要修改該
    點歌本之編號，徒增麻煩。
(四)另扣案光碟二十六片被告自承係在其店內所扣得，經本院勘
    驗結果為：「扣案有世間人、千錯萬錯、別讓我等太久等光
    碟，其中每一片之內容及名稱均不相同，沒有重複。」（參
    見上開準備程序第4 頁），雖被告以店內尚有其他光碟，只
    不過告訴人方面只挑該公司光碟等語置辯（參見上開準備程
    序筆錄第3 頁），然縱使告訴人方面僅挑選該公司具有著作
    財產權之光碟扣案，被告係灌錄如附表所示歌曲至扣案三台
    組裝完成之電腦伴唱機硬碟內，故至少應各有三份內容相同
    之光碟以供附贈客人，惟上開扣案二十六片光碟內容竟然均
    未重複，可見被告係直接以同一片光碟灌錄至三台電腦伴唱
    機硬碟內甚明。按被告若僅係作為測試展示之用，衡情灌錄
    一台即可，被告竟灌錄三台之多，現場復無多餘之光碟可供
    附贈客人，亦可徵其當係為客人灌錄歌曲至伴唱機硬碟內再
    出售予客人，而非僅附贈光碟由客人自行灌錄，至為灼然。
    而被告若係為客戶灌錄歌曲後再出售，即可以硬碟直接對拷
    之方式大量、迅速複製，而無需花費前述至少二百小時工時
    之時間，歌曲編號亦會相同，此亦與上開點歌本內已記載歌
    曲編號，且多達五本內容相同等情相互吻合。
(五)綜合上情觀之，被告所辯不符情理，均非足採。其既為客人
    灌錄如附表所示之歌曲後加以出售，復未經授權或同意，僅
    以一份原版光碟重製三份至上開電腦伴唱機之硬碟內，顯係
    意圖銷售而非法重製上開歌曲，致侵害告訴人之著作財產權
    甚明。據此，本案事證明確，被告犯行堪以認定。
二、核被告所為，係犯著作權法第91條第2 項之意圖銷售擅自以
    重製方式侵害他人著作財產權罪。其先後多次重製犯行，均
    時間緊接，方法相同，所犯為構成要件相同之罪名，顯係基
    於概括犯意反覆為之，為連續犯，應依刑法第56條之規定論
    以一罪。另被告雖供稱其已販售二台電腦伴唱機予他人，然
    上開二台電腦伴唱機並未扣案，無從查知其內是否有被告非
    法灌錄之上開音樂著作，尚乏足夠之積極證據證明被告業已
    有散布上開侵害他人著作財產權重製物之行為，附此敘明。
    本院爰審酌被告並無前科，有臺灣高等法院被告前案紀錄表
    一份在卷可按，其非法重製他人之著作物藉以販售圖利，既
    侵害他人著作財產權，亦損及我國保護智慧財產權之國際形
    象，應予非難，惟被告重製之數量非鉅，情節尚輕，犯罪後
    否認犯行之態度等一切情狀，量處如主文所示之刑，並諭知
    如易科罰金之折算標準，資為懲儆。另本件被告所為雖係構
    成連續犯，然本院審酌其灌錄之歌曲及機器並非甚多，犯罪
    情節尚非重大，認無需再依刑法第56條但書之規定加重其刑
    ，併此敘明。
三、扣案電腦伴唱機四台、遙控器三台、點歌本六本、零件進貨
    單四紙及光碟二十六片，均為被告所有供犯本件著作權法第
    91條第2 項之罪所用之物，業據其供承在卷，應依著作權法
    第98條前段規定予以沒收。
據上論斷，應依刑事訴訟法第299 條第1 項前段，著作權法第91
條第2 項、第98條前段，刑法第11條、第56條、第41條第1 項前
段、罰金罰鍰提高標準條例第2 條前段，判決如主文。
本案經檢察官丁○○到庭執行職務。
中    華    民    國    95    年    4     月    11    日
                  刑事第十八庭審判長法  官 李幼妃
                                    法  官 鄭燕璘
                                    法  官 張紹省
以上正本證明與原本無異。
如不服本判決，應於判決送達後十日內，向本院提出上訴狀。
                                    書記官 周雅玲
中    華    民    國    95    年    4     月    14    日
附錄本案論罪科刑法條全文：
著作權法第九十一條
擅自以重製之方法侵害他人之著作財產權者，處三年以下有期徒
刑、拘役，或科或併科新臺幣七十五萬元以下罰金。
意圖銷售或出租而擅自以重製之方法侵害他人之著作財產權者，
處六月以上五年以下有期徒刑，得併科新臺幣二十萬元以上二百
萬元以下罰金。
以重製於光碟之方法犯前項之罪者，處六月以上五年以下有期
徒刑，得併科新臺幣五十萬元以上五百萬元以下罰金。
著作僅供個人參考或合理使用者，不構成著作權侵害。
附表：
   編號    歌曲名稱               著作權人
   1       夢中人                 豪記影視唱片有限公司
   2       一串項鍊               同上
   3       輸人不輸陣             同上
   4       藝旦                   同上
   5       男人情女人心           同上
   6       世間路                 同上
   7       一生只有你             同上
   8       酒後吐真言             同上
   9       疼你若生命             同上
   10      吃苦當作吃補           同上
   11      鄉土情                 同上
   12      情深深                 同上
   13      相逢的酒               同上
   14      問花                   同上
   15      痴情誰人知             同上
   16      風箏                   同上
   17      阿郎                   同上
   18      紅紅的酒               同上
   19      愛愈深傷愈重           同上
   20      世間人                 同上
   21      一條橋                 美華影音科技股份有限公司
   22      上山崗                 同上
   23      大丈夫                 同上
   24      女兒圈                 同上
   25      月桃花                 同上
   26      四百龍銀               同上
   27      吻                     同上
   28      完整                   同上
   29      明天你是否依然愛我     同上
   30      剪愛                   同上
   31      喝一杯                 同上
   32      愛的過火               同上
   33      薔薇                   同上
   34      謝謝你的愛             同上
   35      聽海                   同上
   36      讓我歡喜讓我憂         同上


司法院資訊處製作；財團法人民間司法改革基金會備份。
